臺灣花蓮地方法院刑事判決　　　　　　　100年度訴字第304號
公　訴　人　臺灣花蓮地方法院檢察署檢察官
被　　　告　沈孟錩
選任辯護人　俞建界律師（法律扶助基金會指派）
上列被告因違反毒品危害防制條例案件，經檢察官提起公訴（10
0年度偵字第3879號），本院判決如下：
    主  文
沈孟錩轉讓禁藥，累犯，處有期徒刑拾月。
    事  實
一、沈孟錩前因詐欺案件，經本院於民國96年5月7日，以96年度
    花簡字第223號判決判處有期徒刑4月確定，嗣經本院於97年
    1 月4日，以96年度聲減字第1287號裁定減為有期徒刑2月確
    定，於民國97年3 月14日易科罰金執行完畢，以已執行論。
    詎仍不知悔改，明知甲基安非他命係經中央衛生主管機關行
    政院衛生署明令公告禁止製造、調劑、輸入、輸出、販賣及
    陳列之毒害藥品，為禁藥之一種，竟基於轉讓之犯意，於10
    0年8月16日下午2時至4時許，溫俊維以其所使用之00000000
    00號行動電話與持用0000000000號行動電話之沈孟錩聯繫，
    詢問是否有甲基安非他命可供吸食，沈孟錩乃前往花蓮縣花
    蓮市○○路79號502 號房溫俊維租屋處，惟因沈孟錩手中無
    毒品，亦無貨源，遂由溫俊維以其上揭電話向不詳真實姓名
    、年籍、綽號「小金」之成年男子洽購甲基安非他命，再由
    沈孟錩依約隻身抵達花蓮縣花蓮市○○路之郵局。碰面後，
    因溫俊維並未將其與「小金」談妥之新臺幣（下同）4 千元
    交易款項交予沈孟錩，經「小金」表明須銀貨兩訖，且沈孟
    錩本即有施用甲基安非他命之習慣，遂自行支付4 千元，向
    「小金」購入不詳重量之甲基安非他命1 包供己施用，隨後
    返回前揭溫俊維租屋處，應溫俊維之請託，乃以4 千元之原
    價轉讓不詳重量之甲基安非他命1 包與溫俊維（溫俊維所涉
    持有、施用毒品罪嫌，已經檢察官另行聲請簡易判決處刑）
    。嗣溫俊維拿取前開毒品後，欲外出向友人借用現金4 千元
    ，以償還沈孟錩購買甲基安非他命之墊款，適警接獲線報趕
    往現場埋伏、監控，迨同日下午5 時30分許，在花蓮縣花蓮
    市○○路2 號前當場逮捕溫俊維，並在溫俊維身上扣得甲基
    安非他命1 包（毛重0.8415公克）。經溫俊維同意搜索，另
    在上開溫俊維租屋處扣得吸食器1組。
二、案經花蓮縣警察局花蓮分局報告臺灣花蓮地方法院檢察署檢
    察官偵查起訴。
    理  由
甲、程序方面：
一、證人溫俊維之警詢、偵訊筆錄證據能力：
    證人溫俊維在檢察官偵訊時，業經檢察官命為具結，所為陳
    述，自形式上觀察，其作成及取得，未見有何違法取供而不
    具信用性之情事，有其具結結文暨其相關筆錄附卷足考，衡
    諸實務運作，檢察官多能恪守規定，不致有違法取供情形，
    因認溫俊維於偵查中供述之任意性及信用性，當已足供擔保
    ，核無顯有不可信之情況；再其警詢筆錄，固亦屬審判外陳
    述，然證人溫俊維經傳喚不到，本院函請花蓮縣警察局花蓮
    分局派警前往其居所地查訪，溫俊維已於100 年9月3日遷離
    上開租屋處等情，有花蓮縣警察局花蓮分局100 年11月24日
    花市警刑字第1000030882號函附花蓮縣警察局花蓮分局自強
    派出所查訪紀錄表在卷可參（見本院卷第104至105頁），本
    院衡酌證人溫俊維警詢之外在客觀環境及附隨條件，並無證
    據可證受不法取供，自具有可信之特別情況，尤以所供內容
    ，攸關被告被訴轉讓毒品構成要件事實之認定，乃為證明犯
    罪事實之存否所必要。從而，依刑事訴訟法第159條之1第 2
    項及第159條之3第 3款規定，溫俊維之偵訊筆錄、警詢筆錄
    均得為適格之證據。
二、證人陳○○之偵訊筆錄證據能力：
    證人陳○○100年8月17日之檢察官偵訊筆錄，雖屬審判外陳
    述，然業經具結，而就所親身經歷見聞之事實予以供陳，依
    刑事訴訟法第159條之1第2項規定，自具有證據能力，況其
    在本院審理中到庭作證，並由被告選任辯護人進行詰問程序
    ，被告訴訟防禦權已獲實質保障，是證人陳玉君於偵訊時之
    結證，自亦有證據能力。
乙、實體方面：
一、訊據被告沈孟錩對於在上開時、地，先由溫俊維以所使用之
    0000000000號行動電話與其持用之0000000000號行動電話聯
    繫，被告乃前往前揭溫俊維租屋處，嗣由溫俊維以其上揭電
    話向不詳真實姓名、年籍、綽號「小金」之成年男子洽購甲
    基安非他命，再由沈孟錩依約隻身抵達花蓮縣花蓮市○○路
    之郵局，以4千元之價格，購入不詳重量之甲基安非他命1包
    供己施用，隨後返回前揭溫俊維租屋處，溫俊維取得甲基安
    非他命外出時，旋即遭埋伏之員警予以當場逮捕，並在溫俊
    維身上扣得甲基安非他命1 包，已坦承不諱，核與在場之證
    人溫俊維、陳○○所供相符，並有花蓮縣警察局花蓮分局搜
    索扣押筆錄、扣押物品目錄表、現場照片等在案可佐（見警
    卷第26至27、29、34至37頁），以及查獲之甲基安非他命扣
    案可證；該甲基安非他命並經慈濟大學濫用藥物檢驗中心鑑
    明無訛，有慈濟大學濫用藥物檢驗中心100年9月26日慈大藥
    字第100092614號函附之鑑定書1份存卷可憑（見偵查卷第77
    至78頁），此部分基本之社會事實，首堪認定。至於上揭鑑
    定書所載有關毒品重量，與花蓮縣警察局花蓮分局扣押物品
    目錄表所載者稍有不同，衡諸科學測量，基於儀器精密度，
    及使用者之因素，稍有誤差尚稱合理，本院認有關扣案甲基
    安非他命重量，應以設備完善之慈濟大學濫用藥物檢驗中心
    重測後之重量即毛重0.8415公克為準，先予指明。
二、被告於本院審理時，雖矢口否認有交付溫俊維甲基安非他命
    之行為，辯稱：伊花錢買甲基安非他命係為供己施用，伊把
    甲基安非他命拿回來後，係自己在吸食，並沒有交給溫俊維
    ，是溫俊維趁伊在吸食之際，把毒品偷拿走云云。惟查：
  (一)證人溫俊維在警詢時證稱：伊打電話跟藥頭小金確認之後，
    被告就過去拿貨了，等到被告拿完貨回來先到伊租屋處將貨
    交給伊，並跟伊講說價格為4 千元，伊下樓去跟朋友拿錢給
    被告，伊在便利商店前就被警方查獲了等語；於偵訊中仍證
    稱：被告叫伊問小金有沒有貨，所以伊就打電話給小金，小
    金就叫伊過去，伊本來要與被告一起去，因為伊沒有交通工
    具、安全帽，被告就叫伊在租屋處樓下等，被告帶著伊的電
    話過去，所以最後是由被告過去小金那邊，被告後來拿了安
    非他命回來。被告是在伊被逮捕前10分鐘，在租屋處把毒品
    交給伊等語（見警卷第20頁、偵查卷第10至11頁）；另證人
    陳○○在偵訊中證稱：伊看到被告在租屋處從口袋內拿出1
    包安非他命給溫俊維，後來溫俊維外出不在房內，在路旁為
    警逮捕等語（見偵查卷第16頁），互核大致相符，自堪信實
    。足認證人溫俊維在上揭時、地，自被告處取得甲基安非他
    命，係出於被告自由意志所為。又證人陳○○就被告與溫俊
    維間交付毒品之過程，於本院審理時所述與偵查中雖略有出
    入，但經本院質以此情，證人陳○○已解釋係因時間過久導
    致記憶模糊，衡諸案發後迄陳○○到庭作證，已歷時3月，
    證人記憶難免模糊，是應以其記憶較為清晰之偵查中證詞為
    可採。
  (二)被告在警詢時，直陳：昨天所被警察查獲的毒品是溫俊維聯
    絡他朋友後，拜託伊去向溫俊維朋友拿東西，伊才知道是毒
    品。伊是出於幫忙之情況下，才答應溫俊維，伊回來後就直
    接交給溫俊維（見警卷第13至14頁）；在偵查中亦坦言：伊
    有將毒品甲基安非他命1包交給溫俊維，時間是在100 年8月
    16日下午4 時許，伊在租屋處拿給溫俊維（見偵查卷第30頁
    ）；在本院羈押訊問、起訴移審訊問時，仍坦承上情（見聲
    羈卷第5 頁、本院卷第13頁）；在本院準備程序時，猶當庭
    表示就其向小金購入甲基安非他命後，再返回前揭溫俊維租
    屋處，交付毒品予溫俊維之客觀事實不爭執，僅係對其主觀
    上有無賺取差價或量差之營利意圖有所爭執而已；衡諸被告
    在本院審理中，僅承認甲基安非他命係其向小金購入，對於
    溫俊維身上被查扣之甲基安非他命取得來源，卻忽又指為溫
    俊維藉其在施用甲基安非他命之機會，逕自將甲基安非他命
    取走云云（見本院卷第48至49、111 頁），前後所述不一，
    互有齟齬，足認其所稱係溫俊維偷走甲基安非他命云云，無
    非意在避重就輕，撇清一切與甲基安非他命買賣或轉讓相關
    之事證，而導向純供自己施用之情，殊無可信。況且，被告
    既謂當時其正在施用甲基安非他命，而甲基安非他命為中樞
    神經興奮劑，有提神、振奮、欣快感、自信、滿足感等效果
    ，並無精神不濟之副作用，為本院審理施用甲基安非他命案
    件之職務上所已知之事實，倘若被告所言甲基安非他命係溫
    俊維未經其同意，擅自取走一節屬實，其目睹溫俊維取走價
    格非低之甲基安非他命之際，焉有聽任溫俊維離去而絲毫未
    予阻攔之理。復參以溫俊維離開後，被告就起來一直走動，
    站在床邊側身從窗戶偷看外面，不久之後，就很緊張說溫俊
    維被抓了等情，已經證人陳○○於本院審理時結證屬實（見
    本院卷第78頁），自被告坐立難安，頻頻窺探溫俊維去向等
    事後反應觀之，益見被告所辯顯係避就飾卸之遁詞，實難憑
    採。
  (三)關於被告將甲基安非他命交付溫俊維，並收取4 千元代價，
    究竟重量、成本如何？溫俊維雖指稱其向小金買1公克是3千
    5 百元，被告跟小金拿還有可能更便宜，被告去小金那邊拿
    了1公克甲基安非他命回來後，抽0.2公克毒品起來，被告賺
    伊價差又賺伊量差云云；但海洛因、安非他命類等常見毒品
    已經政府懸為厲禁，販賣該等毒品又係刑責甚重之違法行為
    ，非可公然為之，亦無公定之價格，不論任何包裝，均可任
    意分裝、增減分量，而每次買賣之價量，亦可能隨時依雙方
    間之關係深淺、資力厚薄、需求量大小及對行情之認知、來
    源是否充裕、查緝是否嚴緊，乃至於購買者被查獲時供述購
    買對象之可能性風險評估等情狀，因而異其標準，並機動調
    整，非可一概而論。再毒販就毒品進行分裝伺機販賣以營利
    ，若非以精密秤量儀器予以秤重，其重量有些微差距，與日
    常生活經驗法則無違，而毒品施用者購買毒品後，始發現遭
    販賣者訛詐重量乙情，亦非無此可能，況「小金」之人迄今
    仍未遭查獲，自亦無從勾稽溫俊維上開所指被告於本案獲取
    利潤乙節屬實與否。從而，扣案之甲基安非他命1 包，毛重
    為0.8415公克，重量未達1 公克，其原因不一而足，不能因
    與1公克有約莫0.2公克之量差，即謂重量短少係肇因於被告
    抽取其中0.2 公克以謀取利潤。此外，復查無其他積極事證
    可證被告有償讓與毒品予溫俊維，有何營利之意圖，故尚難
    僅以溫俊維片面推斷、臆測之詞，即遽認被告以賺取量差或
    價差之方式謀利，依罪疑唯輕原則，應認本案係屬於原價交
    易之轉讓行為，而非謀利之販售行為，均附此說明。
  (四)綜上所述，本件事證明確，被告所辯不足採，其犯行堪以認
    定。
三、按甲基安非他命雖係第二級毒品，但亦屬藥事法所稱之禁藥
    。而明知為禁藥而轉讓者，藥事法第83條第1 項定有處罰明
    文。故行為人明知為禁藥即安非他命而轉讓予他人者，其轉
    讓行為同時該當於毒品危害防制條例第8條第2項之轉讓第二
    級毒品罪及藥事法第83條第1 項之轉讓禁藥罪，屬法條競合
    ，應依重法優於輕法、後法優於前法等法理，擇一處斷。而
    93年4月21日修正後之藥事法第83條第1項轉讓禁藥罪之法定
    本刑（7年以下有期徒刑，得併科5百萬元以下罰金），較毒
    品危害防制條例第8條第2項轉讓第二級毒品罪之法定本刑（
    6月以上5年以下有期徒刑，得併科70萬元以下罰金）為重，
    是轉讓甲基安非他命之第二級毒品，除轉讓達一定數量（依
    轉讓毒品加重其刑之數量標準第2 條第1項第2款規定，轉讓
    第二級毒品達淨重10公克以上）；或成年人對18歲以上之未
    成年人為轉讓行為，依毒品危害防制條例第8 條第6項、第9
    條各有加重其刑至二分之一之特別規定，而應依該加重規定
    處罰者外，均應依藥事法第83條第1 項之規定處罰，本案被
    告轉讓之數量亦尚未達於前揭標準所定加重其刑之一定數量
    ，是核被告所為，係犯藥事法第83條第1 項之轉讓禁藥罪。
    又公訴意旨雖認被告本案係涉犯毒品危害防制條例第4條第2
    項之販賣第二級毒品罪嫌，惟本案並無具體事證可認被告交
    付甲基安非他命之際，有何營利之意圖及已然獲利之事實，
    無從評價係屬販賣行為一節，已如上述，是公訴意旨就此部
    分之認定，容有未洽，惟二者基本社會事實同一，爰依法變
    更起訴法條如上。被告持有甲基安非他命之低度行為，應為
    其轉讓之高度行為所吸收，不另論罪。查被告有事實欄所載
    之前科執行完畢情形，有臺灣高等法院被告前案紀錄表存卷
    可考，其於5 年以內故意再犯本案有期徒刑以上之罪，為累
    犯，應依刑法第47條第1 項之規定加重其刑。爰審酌被告有
    多次犯罪紀錄，素行非良，屢屢飾詞圖卸，犯後態度不佳，
    惟所轉讓之禁藥數量非鉅等一切情狀，量處如主文所示之刑
    ，以示懲儆。扣案之甲基安非他命1 包（毛重0.8415公克）
    ，既已轉讓既遂，自應於被查獲該毒品之溫俊維所犯之罪宣
    告沒收銷燬（詳參臺灣花蓮地方法院檢察署檢察官100 年度
    偵字第4071號、100年度毒偵字第531號聲請簡易判決處刑書
    ）。至扣案之吸食器1 組，要與轉讓禁藥之事無關；被告轉
    讓甲基安非他命予溫俊維，溫俊維尚未支付價金4 千元，被
    告並未實際取得上開價金，即無犯罪所得可言；另未扣案行
    動電話1支（含0000000000號門號SIM卡），固為被告與溫俊
    維聯繫本案相關事宜之犯罪所用之物，但該門號申請登記人
    為盧金朗，係其向該友人暫時借用，非屬被告所有，業經被
    告於本院審理時供稱明確，並有通聯調閱查詢單1 份附卷可
    稽（見本院卷第118 頁、偵查卷第50至51頁），另被告雖自
    陳該手機為其所有之物，然因未扣案，且依被告所稱於案發
    後即丟棄於溫俊維租屋處，不知所蹤，為免將來執行困難，
    均不予宣告沒收，附此敘明。
據上論斷，應依刑事訴訟法第299 條第1項前段、第300條，藥事
法第83條第1項，刑法第47條第1項，判決如主文。
本案經檢察官施育傑到庭執行職務。
中    華    民    國   100    年    12    月    23    日
                  刑事第四庭  審判長  法  官 黃鴻達
                                      法  官 曹庭毓
                                      法  官 梁昭銘
以上正本證明與原本無異。
如不服本判決應於收受送達後10日內向本院提出上訴書狀，並應
敘述具體理由。其未敘述上訴理由者，應於上訴期間屆滿後20日
內向本院補提理由書(均須按他造當事人之人數附繕本)「切勿逕
送上級法院」。
中    華    民    國   100    年    12    月    23    日
                                      書記官
附錄本案論罪科刑法條全文：
藥事法第83條
明知為偽藥或禁藥，而販賣、供應、調劑、運送、寄藏、牙保、
轉讓或意圖販賣而陳列者，處七年以下有期徒刑，得併科新臺幣
五百萬元以下罰金。
犯前項之罪，因而致人於死者，處七年以上有期徒刑，致重傷者
，處三年以上十二年以下有期徒刑。
因過失犯第一項之罪者，處二年以下有期徒刑、拘役或科新臺幣
三十萬元以下罰金。
第一項之未遂犯罰之。